【裁判字號】    95,上訴,2169
【裁判日期】    951213
【裁判案由】    常業詐欺等
【裁判全文】
臺灣高等法院臺中分院刑事判決        95年度上訴字第2169號
上  訴  人  臺灣彰化地方法院檢察署檢察官
被      告  丙○○
指定辯護人  本院公設辯護人  庚○○
上列上訴人因被告常業詐欺等案件，不服臺灣彰化地方法院93年
度訴字第1398號中華民國95年7月28日第一審判決（起訴案號：
臺灣彰化地方法院檢察署93年度偵字第5489號、第6147號、第62
99號、第5506號；移送併案審理案號：臺灣臺中地方法院檢察署
93年度偵字第18192號、95年度偵字第5988號），提起上訴，本
院判決如下：
    主  文
上訴駁回。
    事  實
一、丙○○因失業缺錢花用，見報章刊登廣告，得知可藉由出賣
    自己具名設立之銀行帳戶，及代為出面申辦電話，得款花用
    ，雖其可預見金融帳戶提供他人使用，及將所申請辦妥轉接
    功能之市內電話門號供他人使用，將幫助不詳之人詐欺取得
    財物，竟仍因需錢孔急，基於縱有人以其金融帳戶及以其所
    申請辦妥轉接功能之市內電話門號實施詐欺犯罪，亦不違背
    其本意之概括幫助故意，於民國（下同）93年7月間某日，
    依循前開廣告刊登之電話號碼，聯絡不詳姓名年籍之成年男
    子後，即由不詳姓名年籍自稱「林先生」之成年男子出面與
    其接洽，丙○○即在臺中市○○○路中國信託商業銀行前，
    將其所申請之臺灣銀行000000000000000號帳號之存簿、提
    款卡及印鑑章，出售予該真實姓名年籍不詳自稱「林先生」
    之成年男子；復於數日後之93年7月間某日，丙○○復承前
    幫助詐欺取財之犯意，再依該名自稱「林先生」之成年男子
    指示，將其所申請之國泰世華銀行000000000000000號帳號
    之存簿、提款卡及印鑑章，交由某客運行托運至臺北某地址
    ；另於數日後之93年7月間某日，丙○○又在臺中市市○路
    ，將其向中華電信股份有限公司申請並辦妥轉接功能之市內
    電話（04）00000000門號，出售予該名自稱「林先生」之成
    年男子。而該名自稱「林先生」之成年男子，則再透過不詳
    管道，將前開丙○○所申辦之臺灣銀行、國泰世華銀行帳號
    之存簿、提款卡、印章，及丙○○所申辦之前揭（04）0000
    0000號市內電話門號等物品，分別出售予鄭登元（經本院另
    案判處有期徒刑1年8月）及不詳姓名年籍之成年人。之後：
    (1)該不詳姓名年籍之成年人於取得丙○○前開國泰世華銀行
      帳號存簿及提款卡後，即利用虛設網路購物頻道張貼出售
      數位相機訊息，致附表壹編號１號所示之甲○○陷於錯誤
      ，誤以為對方確有出賣數位相機之意願，而於附表壹編號
      １號所示之匯款時間、地點，將如附表壹編號１號所示之
      匯款金額新臺幣（下同）8,000元，匯至丙○○前開國泰
      世華銀行帳戶內；
    (2)鄭登元於取得丙○○前開臺灣銀行存簿、提款卡等物品後
      ，即與林裕展、鍾世仁、賴建智（經本院另案各判處有期
      徒刑1年8月）及劉泰銓（本院另案審理）及其他不詳姓名
      年籍之成年男、女，以附表壹編號２至４號所示之健保費
      退費詐欺手段，向附表壹編號２至４號所示之丁○○、己○○○、乙○○詐取財物，並致丁○○、己○○○、乙○○誤信為真，而聽從歹徒之指示，分別於附表壹編號２至
      ４號所示之匯款時間、地點，將如附表壹編號２至４號所
      示之匯款金額，匯至丙○○前開臺灣銀行帳戶內。
    (3)不詳姓名年籍之成年人於取得丙○○前開申請之市內電話
      門號後，即以在中國時報刊登徵家庭代工之廣告，並留下
      上揭丙○○申辦之市內電話供聯絡，嗣於附表壹編號５號
      所示之時間，附表壹編號５號所示之戊○○因見報紙廣告
      ，即撥打上開電話號碼與不詳姓名年籍之成年人聯絡，該
      不詳姓名年籍之成年人即以附表壹編號５號所示之中獎需
      繳付稅金之詐欺手段，致戊○○陷於錯誤，戊○○即於附
      表壹編號5所示之時間，接續共匯款88,000元至郭旻毅所
      申設之中埔郵局帳號00000000000000號帳戶內（郭旻毅現
      由臺灣嘉義地方法院檢察署通緝中）。
    丙○○販售前開2帳戶之存簿、提款卡，共獲利5,400元；其
    販售申請之市內電話，則獲利1,500元。嗣於93年7月間，經
    警查獲林裕展此詐騙集團，且經附表壹編號１、５號所示之
    被害人甲○○、戊○○報警，而循線查獲丙○○。
二、案經彰化縣警察局移送臺灣彰化地方法院檢察署檢察官偵查
    起訴，及臺中市警察局第二分局報告臺灣彰化地方法院檢察
    署檢察官，暨嘉義縣警察局移送臺灣嘉義地方法院檢察署呈
    請臺灣高等法院檢察署檢察長核轉臺灣臺中地方法院檢察署
    檢察官移送併案審理。
    理  由
一、本案全部卷證所涵括之供述證據及非供述證據，經本院所指
    定之辯護人閱卷後，公訴人、被告及辯護人分別於原審、本
    院準備程序或審理時同意全部證據之證據能力，是後述所引
    用證據之證據能力均無疑義，合先敘明。
二、被告未於本院審理期日到庭，惟上揭犯罪事實，業據被告於
    原審坦承不諱，且據證人即被害人甲○○、丁○○、己○○○、乙○○及戊○○等人於警詢時證述遭詐騙時、地及經過
    等語綦詳，另據證人即詐騙集團成員林裕展、鄭登元、鍾世
    仁、賴建智、劉泰銓於原審及本院另案審理時（95年度上訴
    字第2161號）證述詐騙分工情節翔實。此外，尚有被告臺灣
    銀行開戶印鑑卡、國泰世華商業銀行印鑑卡、提款交易明細
    、市內電話（04）00000000申請人資料、載有「（04）0000
    0000」電話之報紙徵人廣告、中埔郵局客戶歷史交易清單各
    一紙在卷可稽，上情應堪認定。且被告於原審亦自承知情收
    購帳戶及電話門號使用者，可能利用該帳戶及電話，充作詐
    財之用，是被告主觀上應具有幫助他人詐欺取財之不法犯意
    甚明。被告此部分自白，應與事實相符。本件事證明確，被
    告犯行足堪認定，應予依法論科。
三、論罪科刑部分：
  (一)被告行為後，刑法於94年2月2日修正公布，95年7月1日施行
    （下稱新法，修正前刑法下稱舊法）後，關於連續犯、幫助
    犯、易科罰金及主刑罰金刑部分均有修正，依最高法院95年
    度第8次刑事庭會議決議內容，應綜其全部罪刑之結果而為
    比較後，始得判斷應適用新法或舊法，經本院為如附表貳所
    示之比較後，認本件依刑法第2條第1項前段，就以下連續犯
    、幫助犯、易科罰金及主刑罰金刑部分等適用，均應依舊法
    。核被告所為，係犯依修正前刑法第30條第1項、刑法第339
    條第1項之普通詐欺取財之幫助犯論處。公訴意旨雖認被告
    所為，係犯修正前刑法第30條第1項、洗錢防制法第9條第3
    項之幫助常業洗錢罪。然而：
  (1)按洗錢行為係指行為人為掩飾或隱匿自己或他人重大犯罪所
    得財物或財產上之利益，或行為人收受、搬運、寄藏、故買
    或牙保他人因重大犯罪所得財物或財產上之利益，洗錢防制
    法第二條固有明定。但洗錢防制法之制定，旨在規範特定重
    大犯罪（詳見該法第3條）不法所得之資金或財產，藉由洗
    錢行為，諸如經由各種金融機關或其他交易管道，轉換成為
    合法來源之資金或財產，以切斷資金與當初犯罪行為之關連
    性，俾便於隱匿其犯罪行為或該資金不法來源或本質，以逃
    避追訴、處罰。該法之制定背景（參見立法院公報第85卷第
    43期院會紀錄第66至78頁），主要係針對預防鉅額贓款，經
    由洗錢行為轉變為合法來源，造成資金流向之中斷，使偵查
    機關無法藉由資金之流向，追查不法前行為之犯罪行為人。
    足見其所保護之法益為國家對特定重大犯罪之追訴及處罰，
    此觀該法第1條已明定：「為防制洗錢，追查犯罪，特制定
    本法」，而對不法之前行為其所侵害之一般法益，因已有該
    當各行為之構成要件加以保護，自非該法之立法目的甚明。
    又該法第二條第一款之洗錢行為，除利用不知情之合法管道
    （如金融機關）所為之典型行為外，固尚有其他掩飾、藏匿
    犯特定重大犯罪所得財產或利益之行為，但仍須有旨在避免
    追訴、處罰而使其所得財物或利益之來源合法化，或改變該
    財物或利益之本質之犯意，始克相當，若僅係行為人對犯特
    定重大犯罪所得之財產或利益作直接使用或消費之處分行為
    ，自非該法所規範之洗錢行為（最高法院92年臺上字第3639
    號、93年臺上字第2523號判決參照）。亦即所謂洗錢，無論
    係掩飾或隱匿因自己或他人重大犯罪所得財物或財產上利益
    之行為，均為行為人於完成犯罪行為後，為利用或確保此一
    前行為之不法犯罪所得財物或財產上利益所為之另一行為，
    應屬一種處分犯罪所得財物或財產上利益之行為（處分贓物
    之行為），此觀諸同條第二款將收受、搬運、寄藏、故買或
    牙保他人因重大犯罪所得財物或財產上利益等贓物之犯罪行
    為，亦同列為洗錢行為甚明。就行為人而言，此種處分贓物
    行為，原係不罰之後行為之一種；而所謂不罰之後行為，係
    行為人於完成其犯罪後，對於其所侵害法益之另一次侵害，
    不另構成犯罪之情形。即前行為與後行為間並無行為發展之
    階段關係，僅處罰前行為即已兼及後行為者，該後行為即為
    前行為所吸收，不再視其為獨立之犯罪，例如將竊盜或搶奪
    取得之財物據為己有或出賣等行為，不能再論以侵占罪等。
    亦即洗錢行為（自己洗錢），係指行為人完成犯罪行為後，
    對於犯罪所得財物或財產上利益所另為掩飾或隱匿等行為，
    該行為在刑罰體系上原係不罰之後行為，然因特殊社會防衛
    之需要（參照該法第1條），始予以刑罰化；若行為本身即
    係該洗錢防制法第3條所稱重大犯罪之取得財物之犯罪方法
    或手段，此等行為即為該條所稱重大犯罪行為之一部分，並
    非行為人因為該條所稱重大犯罪行為並取得犯罪所得財物或
    財產上利益後，所另為掩飾或隱匿犯罪所得財物或財產上利
    益之行為，自難遽認係洗錢行為。同理，為他人洗錢亦指於
    他人因重大犯罪所得財物或財產上利益後，所另為之掩飾或
    隱匿、收受、搬運、寄藏、故買或牙保等行為至明。是以本
    件向被害人等施詐之正犯所犯常業詐欺所侵害之一般法益，
    已有該當修正前刑法第340條之常業詐欺罪之構成要件加以
    保護，並非經由各種金融機關或其他交易管道，轉換成為合
    法來源之資金或財產，以切斷資金與當初犯罪行為之關連性
    ，俾便於隱匿其犯罪行為或該資金不法來源或本質，以逃避
    追訴、處罰，是正犯等所為，應僅係該當於常業詐欺犯行，
    均無從以洗錢防制法第9條第3項相繩，被告僅係幫助犯，更
    不該當於洗錢防制法第9條第3項之幫助犯罪責。
  (2)又按幫助犯之成立，主觀上行為人須有幫助故意，客觀上須
    有幫助行為；而幫助犯係從屬於正犯而成立，並無獨立性，
    故幫助犯須對正犯之犯罪事實，具有共同認識而加以助力，
    始能成立，其所應負責任，亦以與正犯有同一認識之事實為
    限，若正犯所犯之事實，超過其共同認識之範圍時，則幫助
    者事前既不知情，自不負責；從犯對正犯行為所認識之內容
    ，如與正犯所發生之事實不一致時，應僅就其所認識之範圍
    負責；刑法上之幫助犯，係對於犯罪與正犯有共同之認識，
    而以幫助之意思，對於正犯資以助力者而言；若於正犯之犯
    罪無共同之認識，則非幫助犯（最高法院75年度臺上字第
    1509號、84年度臺上字第5998號、第6475號、88年度臺上字
    第1270號判決意旨可資參照）。本件被告於出售臺灣銀行存
    簿及提款卡、國泰世華銀行存簿及提款卡，及辦妥轉接功能
    之市內電話門號予不詳姓名年籍自稱「林先生」之成年人時
    ，衡諸目前社會常態，被告當可認知收購之人係用以詐欺取
    財之財產犯，但尚難認定被告就該收購帳戶及具備轉接功能
    之市內電話之人，會將帳戶及電話用於常業詐欺取財，甚而
    供作為掩飾、隱匿常業詐欺犯罪所得乙節確有認識，從而，
    依「所知輕於所犯，從其所知」之法理，雖被告所出售之臺
    灣銀行帳戶，係供正犯林裕展、鄭登元、鍾世仁、賴建智、
    劉泰銓等人為常業詐欺取財犯行，此部分業經本院以95年度
    上訴字第2161號判決認定在案，惟參諸前開說明，仍應認被
    告提供臺灣銀行帳戶幫助正犯林裕展等人之行為，僅應依修
    正前刑法第30條第1項、刑法第339條第1項之普通詐欺取財
    之幫助犯論處。另就被告出售前揭國泰世華銀行存簿、提款
    卡及市內電話部分，受詐騙之人數均各僅一人，尚乏積極證
    據足資證明此部分正犯係犯常業詐欺犯行，且依據前開「所
    知輕於所犯，從其所知」之法理，此部分，亦應認被告出售
    國泰世華銀行存簿、提款卡，及市內電話門號之行為，均應
    依修正前刑法第30條第1項、刑法第339條第1項之普通詐欺
    取財之幫助犯論處。公訴人認被告應依幫助常業洗錢罪處斷
    ，尚有未合，然起訴之社會基本事實相同，依法變更起訴法
    條。
  (二)按連續幫助與幫助連續為不同之犯罪態樣，如基於概括犯意
    ，多次幫助他人犯罪，為連續幫助，該幫助者有多次犯罪行
    為；如以一幫助行為，幫助他人連續犯罪，則為幫助連續，
    就幫助犯而言，僅有一次犯罪行為；如幫助者以多次幫助行
    為幫助他人連續犯罪，則為連續幫助連續，該幫助犯及被幫
    助之正犯，均有多次之犯罪行為。本件正犯林裕展等人，及
    不詳姓名年籍之成年人，分別以上開3種不同詐騙方式，對
    附表壹編號１號、２至４號、５號所示之被害人施行詐術，
    致附表壹編號１至５號所示之被害人甲○○、丁○○、己○○○、乙○○及戊○○陷於錯誤，而將本人之物交付，而被
    告將其申請之上開國泰世華銀行帳戶存簿、提款卡，及臺灣
    銀行帳戶存簿、提款卡，及具備轉接功能之市內電話門號，
    交給姓名年籍不詳自稱「林先生」之成年男子，再由該名男
    子將前開3物品分別轉交予不同之詐騙集團成員以供向他人
    詐騙財物，顯係基於幫助他人連續詐欺取財之概括犯意，且
    所為提供前開帳戶及市內電話門號予他人之行為屬刑法詐欺
    取財罪構成要件以外之行為，其既以幫助他人犯罪之意思而
    參與犯罪構成要件以外之行為，故核被告所為，係幫助連續
    詐欺取財罪。被告先後販售國泰世華銀行存簿及提款卡、臺
    灣銀行存簿及提款卡、具轉接功能之市內電話門號犯行，時
    間緊接，觸犯構成要件相同之罪，顯係基於概括犯意為之，
    為連續犯，應依修正前刑法第56條之規定，以一罪論，並加
    重其刑。被告為幫助犯，依修正前刑法第30條第2項之規定
    ，減輕其刑，並依法先加後減之。
  (三)公訴人起訴書雖敘及被害人尤富淑、溫理達於遭正犯林裕展
    此詐騙集團施行詐術後，亦係將其等個人之現款匯入被告所
    申請之臺灣銀行帳戶內，惟查被害人溫理達、尤富淑於遭詐
    騙後，應係將款項匯入同案被告張昌裕所申請之華南商業銀
    行員林分行0000000000 00號帳戶內，業據證人溫理達、尤
    富淑證述在卷，此部分顯係起訴書之誤載；另公訴人起訴書
    雖敘及被害人乙○○於遭正犯林裕展此詐騙集團施行詐術後
    ，係將其個人之現款匯入楊淑米所申請之國泰世華銀行前金
    分行000000000000000號帳戶內，惟被害人乙○○匯入款項
    之帳號，應係被告所申請之前開臺灣銀行帳戶，亦據證人乙○○證述在卷，此部分亦應係公訴人之誤載。再公訴人起訴
    書犯罪事實欄雖未敘及被告所販售之國泰世華銀行帳戶，遭
    詐騙集團用以對附表壹編號１號所示之被害人甲○○為詐欺
    取財犯行；亦未敘及被告販售之市內電話門號，遭詐騙集團
    用以對附表壹編號５號所示之被害人戊○○為詐欺取財犯行
    ，然此部分業經檢察官移送併案審理之事實，與公訴人起訴
    之犯罪事實，既具有連續犯之裁判上一罪關係，應為起訴效
    力所及，本院自應併予審究（至臺灣臺中地方法院檢察署93
    年度偵字第18192號併辦意旨書就被告販售所申設之國泰世
    華銀行存簿、提款卡及印鑑章所為，係犯刑法第30條第1項
    、洗錢防制法第9條第3項之幫助常業洗錢罪嫌，惟依據前項
    理由所述，使用該帳戶之詐騙者，僅對證人甲○○施行詐術
    ，故僅有證人甲○○一人因受詐騙而匯款至此國泰世華銀行
    帳戶內，尚乏積極證據足資證明此部分正犯係犯常業詐欺犯
    行，是被告此部分所為，應僅該當於刑法第30條第1項、第
    339條第1項之幫助詐欺取財罪，此部分併案意旨認應依刑法
    第30條第1項、洗錢防制法第9條第3項論處，尚有誤會）。
五、原審依據上述理由，適用刑法第2條第1項前段、第56條（修
    正前）、第339條第1項、第30條第1項、第2項（修正前）、
    第41條第1項前段（修正前），罰金罰鍰提高標準條例第1條
    前段、罰金罰鍰提高標準條例第2條（修正前），並審酌被
    告之平日素行，其任意提供帳戶及市內電話門號予不法份子
    使用，且其提供帳戶及市內電話門號，非惟幫助詐騙者遂行
    詐財目的，同時使詐欺者得以隱匿其真實身分，減少遭查獲
    之風險，愈使其肆無忌憚，加深犯罪之猖獗，致使社會經濟
    遭受重大危害，惟量及其犯罪後坦承犯行態度尚屬良好等一
    切情狀，量處被告有期徒刑6月之刑，並諭知易科罰金之折
    算標準。又敘明刑法第59條之酌量減輕其刑，必須犯罪有特
    殊之原因，在客觀上足以引起一般之同情，認為即予宣告法
    定最低度刑期仍嫌過重者始有其適用。本件被告販售銀行帳
    戶及市內電話門號，致使詐欺者得以隱匿真實身分，加深詐
    欺犯罪猖獗，惡性非輕，且本件被告正值壯年，僅因失業即
    販售多本存簿、提款卡及市內電話門號之事實，在客觀上實
    無何可憫恕之處，是以不依刑法第59條酌減其刑。核其認事
    用法俱無不當，量刑亦稱允洽，檢察官提起上訴猶執陳詞：
    被告應成立洗錢防制法第9條第3項之幫助常業洗錢罪云云指
    ，摘原判決不當，依前揭說明，非有理由，應駁回其上訴。
六、公訴意旨另略以：被告有販售所申請之中國信託銀行存簿、
    提款卡及印鑑章等物品，因認被告此部分亦涉有（修正前）
    刑法第30條及違反洗錢防制法第9條第3項之幫助常業洗錢罪
    嫌。按犯罪事實應依證據認定之，無證據不得認定犯罪事實
    ，刑事訴訟法第154條第2項定有明文。又認定不利於被告之
    事實，須依積極證據，苟積極證據不足為被告事實之認定時
    ，即應為有利被告之認定，更不必有何有利之證據。另按事
    實之認定，應憑證據，如未能發現相當證據，或證據不足以
    證明，自不能以推測或擬制之方法，為裁判基礎；再按認定
    犯罪事實，所憑之證據，雖不以直接證據為限，間接證據亦
    包括在內，然無論直接或間接證據，其為訴訟上之證明，須
    於通常一般之人均不致於有所懷疑，而得確信其為真實之程
    度者，始得據之為有罪之認定，倘其證明尚未達到此一程度
    ，而有合理性懷疑之存在時，事實審法院復已就其心證上理
    由予以闡述，敘明其如何無從為有罪之確信，因而為無罪之
    判決，尚不得任意指為違法（最高法院30年上字第816號判
    例、40年臺上字第86號判例、30年上字第1831號判例及76年
    臺上字第4986號判例參照）。訊據被告固坦承曾將此中國信
    託商業銀行之存簿、提款卡販售予自稱「林先生」之成年男
    子等語。惟查，按從犯成立之要件，必須正犯有著手實施犯
    罪之行為，且其行為達於可罰之程度，始能構成，最高法院
    20年上字第792號判例意旨參照。公訴人認被告提供此中國
    信託商業銀行帳戶予正犯林裕展、鄭登元、鍾世仁、賴建智
    、劉泰銓此詐騙集團使用，因而涉有修正前刑法第30條及違
    反洗錢防制法第9條第3項之幫助常業洗錢罪嫌，係因認被告
    提供存簿之行為，可供正犯林裕展此詐騙集團掩飾其常業詐
    欺犯罪所得之財物，然而，被告所申請之中國信託商業銀行
    存簿，尚無何被害人遭詐騙後匯入款項之紀錄等情，業據證
    人李美娟、尤富淑、徐世鏮、林清華、周玉春、丁○○、己○○○、乙○○、陳逸甄、溫理達、陳碧英、黃雅咪、葉宜
    錚、胡美玲、劉曾菊珍證述在卷。從而，被告所申請之此中
    國信託商業銀行帳戶，雖已販售予他人，然卷內既尚無該帳
    戶已供他人犯罪所用之證據，參諸前開判例意旨，被告此部
    分販售中國信託商業銀行帳戶存簿、提款卡之行為，即無何
    幫助犯罪可言，公訴人於起訴書雖漏載此部分與前揭經本院
    論罪科刑部分，究係何罪數關係，然觀其事實欄之記載，公
    訴人應係認此部分與上開論罪科刑部分，有連續犯之裁判上
    一罪關係，爰不另為無罪之諭知。
七、被告經合法傳喚，無正當理由不到庭，爰不待其陳述逕行判
    決。
據上論斷，應依刑事訴訟法第371條、第368條，判決如主文。
，判決如主文。
本案經檢察官辛○○到庭執行職務。
中    華    民    國    95    年    12    月    13    日
               刑事第七庭  審判長法  官  林  榮  龍
                                 法  官  鄭  永  玉
                                 法  官  江  錫  麟
上列正本證明與原本無異。
如不服本判決應於收受送達後十日內向本院提出上訴書狀，其未
敘述上訴之理由者並得於提起上訴後十日內向本院補提理由書（
均須按他造當事人之人數附繕本）。
                                 書記官  劉  建  智
中    華    民    國    95    年    12    月    14    日
附錄本案論罪科刑法條：
刑法第339條第1項：
  意圖為自己或第三人不法之所有，以詐術使人將本人或第三人
  之物交付者，處5年以下有期徒刑、拘役或科或併科1千元以下
  罰金。
附表壹：
┌──┬──────┬────┬──────┬───────┬───────────┬────────┐
│編號│行使詐術時間│ 被害人 │  匯款時間  │ 匯 款 地 點  │ 匯入金融機構帳戶名稱 │    匯款金額    │
├──┼──────┼────┼──────┼───────┼───────────┼────────┤
│ 1  │93年7月13日 │ 甲○○ │93年7月13日 │彰化市○○路、│國泰世華銀行帳號013204│匯款1次，匯款金 │
│    │下午12時    │        │下午1時42分 │實踐路口提款機│000000000號戶名丙○○ │額8,000元       │
├──┼──────┼────┼──────┼───────┼───────────┼────────┤
│ 2  │93年7月14日 │ 丁○○ │93年7月14日 │新竹縣新竹企銀│臺灣銀行帳號0000000000│匯款1次，總匯款 │
│    │            │        │某時        │竹東分行      │88574號戶名丙○○     │金額9,898元     │
├──┼──────┼────┼──────┼───────┼───────────┼────────┤
│ 3  │93年7月15日 │己○○○│93年7月15日 │新竹縣竹東鎮長│臺灣銀行帳號0000000000│匯款2次，總匯款 │
│    │下午2時     │        │下午2時51分 │春郵局        │88574號戶名丙○○     │金額99,376元    │
│    │            │        │及2時53分   │              │                      │                │
├──┼──────┼────┼──────┼───────┼───────────┼────────┤
│ 4  │93年7月16日 │ 乙○○ │93年7月16日 │高雄市小港區臺│臺灣銀行帳號0000000000│匯款1次，總匯款 │
│    │下午1時46分 │        │下午1時46分 │灣銀行        │88574號戶名丙○○     │金額5,138元     │
│    │前某時      │        │            │              │                      │                │
├──┼──────┼────┼──────┼───────┼───────────┼────────┤
│ 5  │93年12月8日 │ 戊○○ │93年12月8日 │臺中市○○路中│中埔郵局帳號0000000000│匯款2次，總匯款 │
│    │中午12時許  │        │及93年12月9 │國信託分行提款│2932號戶名郭旻毅      │金額88,000元    │
│    │            │        │日下午2時4分│機            │                      │                │
└──┴──────┴────┴──────┴───────┴───────────┴────────┘
附表貳：
┌──┬─────┬─────────────────────────┐
│編號│修正事項  │  以各別修正事項討論新、舊法之比較適用            │
├──┼─────┼─────────────────────────┤
│ 一 │幫助犯    │刑法幫助犯之規定，雖為使幫助犯之文義，更符合學界通│
│    │          │說之「限制從屬形式」，且舊法「從犯」一詞，常有不同│
│    │          │解讀，故將舊法之「幫助他人犯罪者，為從犯」之文義，│
│    │          │改為「幫助他人實行犯罪行為者，為幫助犯」。然被告不│
│    │          │論依修正前之刑法第30條第1、2項，抑或依修正後之刑法│
│    │          │第30條第1、2項，均係幫助犯，且均應減輕其刑，對被告│
│    │          │而言並無有利或不利之情形，不生任何影響，應依刑法第│
│    │          │2條第1項前段，適用舊法之規定                      │
├──┼─────┼─────────────────────────┤
│ 二 │連續犯    │被告行為後，刑法第56條連續犯之規定，業經刪除，則被│
│    │          │告之犯行，因行為後新法業已刪除連續犯之規定，此刪除│
│    │          │雖非犯罪構成要件之變更，但已顯已影響行為人刑罰之法│
│    │          │律效果，自屬法律有變更，且比較新、舊法結果，以舊法│
│    │          │論以連續犯對被告較為有利，應依刑法第2條第1項前段，│
│    │          │適用舊法之規定                                    │
├──┼─────┼─────────────────────────┤
│ 三 │易科罰金  │刑法第41條第1項前段關於得易科罰金之規定，修正前係 │
│    │          │以「因身體、教育、職業、家庭之關係或其他正當事由，│
│    │          │執行顯有困難」為其要件，新法則刪除此要件，修正理由│
│    │          │說明上述規定限制過嚴，欠缺彈性，與易科罰金制度旨在│
│    │          │救濟短期自由刑流弊之旨趣不符，且刪除該要件後使檢察│
│    │          │官得視具體個案審酌宜否易科罰金，更符告易科罰金制度│
│    │          │之意旨。另修正前刑法第41條第1項前段配合罰金罰鍰提 │
│    │          │高標準條例第2條（現已刪除）之規定，係以「銀元300元│
│    │          │即新台幣900元折算1日」為易科罰金之折算標準，至修正│
│    │          │後之刑法第41條第1項乃係以「新台幣1,000元、2,000元 │
│    │          │或3,000元折算1日」為易科罰金之折算標準。而觀諸歷年│
│    │          │來之實務運作情形，在法院宣告易科罰金折算標準之案件│
│    │          │，檢察官執行時乃以准予易科罰金為原則，不准易科罰金│
│    │          │為例外，是以比較修法前後就易科罰金准否及折算標準之│
│    │          │規定，應認修正後刑法第41條第1項前段提高易科罰金之 │
│    │          │折算標準之適用，對於行為人而言較為不利，依刑法第2 │
│    │          │條第1項前段之規定，應適用舊法之規定。             │
├──┼─────┼─────────────────────────┤
│ 四 │主刑罰金刑│刑法第33條第5款有關罰金刑部分，在新法部分係規定為 │
│    │部分      │罰金：新臺幣1,000元以上，以百元計算之。而舊法時則 │
│    │          │係規定為罰金：1元以上。經比較修法前後之規定，應認 │
│    │          │修正前刑法第33條第5款之規定，對行為人有利。       │
├──┴─────┴─────────────────────────┤
│總結：本案綜合前開結果，仍應適用舊法之規定。                        │
└──────────────────────────────────┘
                                                      Ｆ


司法院資訊處製作；財團法人民間司法改革基金會備份。
